【裁判字號】    99,交聲,574
【裁判日期】    990603
【裁判案由】    聲明異議
【裁判全文】
臺灣臺南地方法院交通事件裁定         99年度交聲字第573號
移送機關    交通部公路總局嘉義區監理所臺南監理站
異議人即
受處分人    甲○○
上列異議人即受處分人因違反道路交通管理處罰條例案件，對於
交通部公路總局嘉義區監理所臺南監理站民國99年4 月14日所為
之裁決處分（裁決書案號如附表），聲明異議，本院裁定如下：
    主  文
異議均駁回。
    理  由
一、原處分意旨略以：異議人即受處分人甲○○（下稱異議人）
    駕駛車牌號碼5887-GJ 號自用一般小客車，於如附表所示之
    違規時間，行經國道一號北上316 公里（臺南系統交流道）
    處，因「行駛高速公路未依標線指示行車」之違規行為，遭
    內政部警察署國道公路警察局第四警察隊新市分隊員警逕行
    製單舉發，嗣經移送機關交通部公路總局嘉義區監理所臺南
    監理站以其違規事證明確，依道路交通管理處罰條例第33條
    第1 項第13款、第63條第1 項第1 款及違反道路交通管理事
    件統一裁罰標準表之規定，各裁處新臺幣（下同）3,000 元
    ，並記違規點數1 點等處分。
二、本件聲明異議意旨略以：異議人於早上交通尖峰時段，上班
    北上行駛於該處，欲變換到外側車道出口專用道時，見該專
    用道大排長龍（車陣綿延1KM至2KM），致無法駛入該專用道
    ，僅能從該處跨越槽化線並駛入該專用道之匝道口西向往台
    南市方向。究其因為該專用道當初設計不良、匝道口分流線
    太短及未考量尖峰時段是否足夠容納實際車流量，造成駕駛
    人權益受損及違規，不可完全歸責於異議人。況參照高速公
    路其他處之新式設計及適當之分流以國道1 號南下仁德路段
    327 公里仁德交流道為例，南下行駛在該處之外側車道出口
    專用時，很明顯及清楚了解該專用道有很長匝道2 分流方向
    ，一是西向往台南市方向車流，另一向是東向往仁德方向車
    流，即使是交通尖峰時段西向往台南市方向車流回堵，依然
    不會影響東向往仁德方向車流及侵害該車流之用路人權益。
    故依行政罰法第18條第1 項、第8 條但書及第12條等規定，
    主張正當防衛，減輕或免除對異議人之處罰等語。
三、按汽車行駛於高速公路、快速公路或設站管制之道路，不遵
    使用限制、禁止、行車管制及管理事項之管制規則而有未依
    標誌、標線、號誌指示行車之行為者，處汽車駕駛人3,000
    元以上6,000 元以下罰鍰，並記違規點數1 點，道路交通管
    理處罰條例第33條第1 項第13款、第63條第1 項第1 款分別
    定有明文。次按雙白實線設於路段中，用以分隔同向車道，
    並禁止變換車道；槽化線，用以引導車輛駕駛人循指示之路
    線行駛，並禁止跨越，道路交通標誌標線號誌設置規則第14
    9 條第1 項第1 款第7 目、第171 條第1 項亦定有明文。
四、經查：
(一)異議人駕駛車牌號碼5887-GJ 號自用一般小客車，於如附表
    所示之違規時間，行經國道一號北上316 公里（臺南系統交
    流道）處時，因跨越槽化線經警認其有行駛高速公路未依標
    線指示行車之違規行為，由內政部警察署國道公路警察局第
    四警察隊新市分隊員警逕行製單舉發等情，有內政部警政署
    國道公路警察局公警局交字第ZDC122062 號、第ZDC122156
    號、第ZDC122601 號舉發違反道路交通管理事件通知單各1
    紙及違規採證照片5 幀附卷可稽。
(二)異議人固辯稱：當時上班尖峰時段，上班北上行駛於該處，
    欲變換到外側車道出口專用道時，見該專用道大排長龍，致
    無法駛入該專用道，僅能從該處跨越槽化線並駛入該專用道
    之匝道口西向往臺南市方向云云。然觀諸上開違規採證照片
    顯示，該槽化線左側之車道，係進入匝道之減速車道，車流
    量較大，欲進入匝道之車輛大多依序魚貫行駛，而槽化線右
    方之外側車道，車流量較小，車行順暢。按汽車駛離高速公
    路主線車道擬進入交流道時，應先駛入外側車道，再循減速
    車道逐漸降低速率行駛之，此為高速公路及快速道路交通管
    制規則第18條所明定，且高速公路於各入出口匝道均劃有槽
    化線，藉以區○○○○道與匝道之往來車流，以免駕駛人相
    互爭道而發生壅塞情形，自不得任意跨越行駛，此亦為一般
    行駛於高速公路之汽車駕駛人所當知悉，且一旦車道發生壅
    塞，汽車駕駛人欲進入匝道、駛離高速公路時，自應提前變
    換車道，而不得於接近出口處始強行變換車道，以免致本人
    及其他用路人於危險。
(三)況本件違規地點國道1 號北向316 公里臺南系統交流道2 公
    里前，於318 公里加300 公尺處，已設置國道8 號（梅花8
    圖示）及新市、西港2 公里之標誌牌，並於國道1 號北向31
    7 公里加500 公尺起設有出口專用道，欲往國道8 號、新市
    、西港之車輛，應依規定先行變換到出口專用道後依序駛離
    一節，此有內政部警政署國道公路警察局警察局第四警察隊
    99年3 月18日公警四交字第0990470449號函1 紙附卷可參。
    足見異議人駕駛上開車輛於見國道8 號之標誌牌後，欲自臺
    南交流道駛離高速公路，尚有充裕之距離供其減速慢行自中
    間車道預先行駛至外側車道，循序匯入減速車道。而本件上
    開時、地之高速公路出口匝道縱有塞車情形，然其他車輛既
    能順利自主車道切換至匝道，而僅異議人所駕車輛，不預先
    行駛外側車道，循序匯入減速車道，竟行駛外側車道超越同
    行排隊欲下交流道之他車，直至匝道口槽化線前，始行匯入
    減速車道，跨越該槽化線，是異議人駕駛車輛於上開時、地
    確有不依規定任意變換車道，跨越槽化線行駛之違規行為，
    甚為明確。從而，異議人以前詞置辯，顯係卸責之詞，尚不
    可採。
(四)至異議人另辯稱本件違規地點之出口匝道當初設計不良、匝
    道口分流線太短及未考量尖峰時段是否足夠容納實際車流量
    ，造成駕駛人權益受損及違規云云。然道路主管機關依交通
    部「公路路線設計規範」之規定，對道路交通流向、流量及
    路權大小，於各交流道設計不同型式之出口匝道，並視狀況
    調整之，其本得於法令授權範圍內，基於權責對於各項行政
    措施為具體裁量、規劃，以求達成道路充分利用、維持交通
    秩序、保障道路使用人往來便利與安全之行政目的，除有違
    背法令或明顯矛盾、錯誤，司法機關亦不得涉入行政權核心
    領域，民眾對於行政機關具體行政措施如有意見，自應循正
    當管道向行政機關陳情、反應，然於主管機關為相應之處置
    前，汽車駕駛人仍應遵既有之標誌、標線而為行駛，尚不得
    以民眾主觀認定是項行政措施不合理或設計不良，作為免責
    事由。
(五)此外，本院審酌上開高速公路出口匝道之指示標誌設置完整
    、路面標線劃設清楚，並無難以辨識之情事，異議人既為合
    法考領駕駛執照之汽車駕駛人，且多次行經本件違規地點，
    自應對該路段之路況及交通路線甚瞭，然其竟未遵守該道路
    標誌、標線指示，先行駛入外側車道，再循減速車道進入匝
    道，僅為圖一己之便，逕自由外側車道跨越槽化線駛入減速
    車道，其影響交通安全及妨害公眾利益甚大，難認係情節輕
    微之違規行為，且對異議人亦不存有何正當防衛之情事，自
    不宜適用行政罰法第19條或第12條予以免罰。是異議人執此
    主張為免罰之事由，自無足採。
五、綜上所述，異議人於如附表所示之違規時間，駕駛自用小客
    車行駛高速公路，未依交通標線之指示行車，跨越槽化線之
    違規行為，應堪認定。則移送機關依道路交通管理處罰條例
    第33條第1 項第13款、第63條第1 項第1 款及違反道路交通
    管理事件統一裁罰基準表之相關內容之規定，分別裁處異議
    人罰  鍰3,000 元，並記違規點數1 點，核無違誤。本件異
    議為無理由，應予駁回。
六、據上論斷，應依道路交通管理處罰條例第87條第2 項、道路
    交通案件處理辦法第19條，裁定如主文。
中    華    民    國    99    年    6     月    3     日
                  交通法庭法  官  鄭燕璘
以上正本證明與原本無異。
如不服本裁定應於送達後5日內向本院提出抗告狀（應附繕本）
。
                          書記官  蔡明峰
中    華    民    國    99    年    6     月    3     日
附表：
┌──┬────────────┬─────────┐
│編號│      裁決書字號        │     違規時間     │
├──┼────────────┼─────────┤
│ 1  │     嘉監南字第裁       │99年1月27日7時50分│
│    │     74-ZDC122062       │                  │
├──┼────────────┼─────────┤
│ 2  │     嘉監南字第裁       │99年2月1日7時49分 │
│    │     74-ZDC122156       │                  │
├──┼────────────┼─────────┤
│ 3  │     嘉監南字第裁       │99年2月8日7時50分 │
│    │     74-ZDC122601       │                  │
└──┴────────────┴─────────┘

司法院資訊處製作；財團法人民間司法改革基金會備份。
